臺灣士林地方法院刑事裁定　　　　　　　96年度撤緩字第45號
聲　請　人　臺灣士林地方法院檢察署檢察官
受　刑　人　甲○○
上列聲請人因受刑人竊盜案件（95年度簡字第196 號），聲請撤
銷緩刑之宣告（96年度執聲字第442 號），本院裁定如下：
    主  文
聲請駁回。
    理  由
一、聲請意旨略稱：受刑人甲○○因犯竊盜罪，前經鈞院於民國
    95年5 月29日以95年度簡字第196 號（本署95年度偵字第21
    09號）判處有期徒刑8 月，緩刑2 年，於95年7 月3 日確定
    在案。乃於緩刑期內即95年9 月1 日因更犯竊盜罪，經臺灣
    高等法院於96年5 月16日以96年度上易字第490 號判處拘役
    50日，如易科罰金，以新臺幣1,000 元折算1 日，於96年7
    月25日確定，其於緩刑期內更犯罪，受拘役之宣告，足認原
    宣告之緩刑難收其預期效果，因而聲請將上述緩刑之宣告予
    以撤銷云云。
二、按受緩刑之宣告，於緩刑期內因故意犯他罪，而在緩刑期內
    受得易科罰金之有期徒刑、拘役或罰金之宣告確定，足認原
    宣告之緩刑難收其預期效果，而有執行刑罰之必要者，得撤
    銷其宣告，刑法第75條之1 第1 項第2 款定有明文。又緩刑
    之宣告應撤銷者，由受刑人所在地或其最後住所地之地方法
    院檢察官聲請該法院裁定之，刑事訴訟法第476 條亦有明定
    。
三、經查：
  (一)受刑人甲○○前因犯連續加重竊盜罪，經本院於95年5 月29
    日以95年度簡字第196 號判處有期徒刑8 月，緩刑2 年，於
    95年7 月3 日確定（下稱：前案）後，復於緩刑期內，即95
    年9 月1 日，更犯竊盜罪，經臺灣高等法院於96年5 月16日
    以96年度上易字第490 號判處拘役50日，如易科罰金，以新
    臺幣1,000 元折算1 日，於96年7 月25日判決確定（下稱：
    後案）等情，有上開二案判決書及臺灣士林地方法院檢察署
    檢察官撤銷緩刑聲請書各1 份附卷可稽。則受刑人確合於前
    引刑法第75條之1 第2 款：「緩刑期內因故意犯他罪，而在
    緩刑期內受得易科罰金之有期徒刑、拘役或罰金之宣告確定
    者」之要件，惟刑法緩刑制度係為促使惡性輕微之被告或偶
    發犯、初犯利於改過自新而設，刑法第75條之1 既已課予法
    院裁量之義務，則被告雖合於上開要件，然是否已足認前案
    緩刑宣告難收其預期效果，而有執行刑罰之必要，仍須衡酌
    相關情況決定之。
  (二)查本件受刑人甲○○後案所犯係刑法第320 條第1 項之普通
    竊盜罪，其法定刑係5 年以下有期徒刑、拘役或500 元以下
    罰金之徒刑，本質上非屬輕罪，惟個案犯行情節迥異，殊屬
    非同，法院於論處時依罪刑相當原則論罪科刑，未可因其非
    屬輕罪一概同視其屬重罪。本件受刑人甲○○後案所犯罪行
    經臺灣高等法院96年度上易字第490 號判處拘役50日，如易
    科罰金，以新臺幣1,000 元折算1 日確定，綜觀判決內容，
    所竊物品價值不高，衡情受刑人本次犯行非屬應課予重刑之
    行為。
  (三)次查，後案臺灣高等法院判決理由論以：「被告甲○○行為
    時之精神狀況，經原審法院送請行政院國軍退除役官兵輔導
    委員會臺北榮民總醫院（下稱榮民總醫院）鑑定結果，認定
    ：『劉員（即被告）之行為模式符合病態性偷竊症之診斷，
    另外劉員性偏差行為亦符合戀物癖之診斷，兩者皆顯示劉員
    之衝動控制能力明顯低於一般人，鑑定時顯示劉員在聽覺以
    及視覺持續性注意力均有明顯的不足，故推定劉員因病態性
    偷竊症，致依其辨識而行為之能力顯著減低，即劉員於犯案
    當時之精神狀態已達精神耗弱程度。』，有該院95年11月16
    日北總精字第09500222 12 號函所附精神狀況鑑定書1 份在
    卷可考，本院參酌被告曾因偷竊症及戀物症，分別於95年10
    月4 日及自96年4 月14日起迄96年5 月2 日止前往榮民總醫
    院住院治療（見該院診斷證明書2 紙）以及前開鑑定意見，
    認定被告實施前開2 次竊盜犯行時，對於外界事物尚未達於
    不能辨識其行為為違法或欠缺依其辨識而行為之能力程度，
    惟其因受精神疾病之影響，致自由決定意思能力處於已較通
    常人之平均程度有所降低，且依其辨識而行為之能力亦顯著
    減低。」，可證受刑人深受病態性偷竊症及戀物症所擾，其
    情已屬病人而非犯人之狀態，復以受刑人係於緩刑期間，赴
    榮民總醫院住院治療前開異態精神疾病，衡酌上情，受刑人
    果否已足認前案緩刑宣告難收其預期效果，而有執行刑罰之
    必要，誠屬可疑。
  (四)另本件受刑人甲○○因精神疾病，缺乏自制力，致再犯後案
    犯行，復罹刑章，洵屬病態行為，應非刑罰得以有效制裁，
    且受刑人之父於臺灣高等法院96年度上易字第490 號審理時
    已提出保護計劃書，擬針對藥物治療、住院治療及非藥物之
    行為治療等方式，約束被告，是以臺灣高等法院前揭判決斟
    酌上情，認為本院原審量處被告甲○○有期徒刑，將使受刑
    人甲○○前所受之緩刑遭撤銷而入監執行，要屬過重，自非
    允洽，因而撤銷改判拘役50日，如易科罰金，以新臺幣1,00
    0 元折算1 日確定，可佐臺灣高等法院審酌本件情節，亦不
    認本件受刑人之前案判決，於再犯後案後，已達應撤銷緩刑
    之必要。
  (五)綜上，本院審酌受刑人有上開疾病，行為異常，目前仍在臺
    北榮民總醫院精神科持續追蹤治療，此有臺灣高等法院96年
    度上易字第490 號判決在卷足憑，本院若宣告撤銷緩刑，使
    受刑人入監服刑，則受刑人前揭治療計劃勢必停滯延宕，如
    此決定，恐非糾正受刑人罪行、衡平受刑人個人犯行與社會
    法益保護機制、於將來減緩受刑人危害社會之虞之最佳決定
    ；復以量酌受刑人病態性偷竊症及戀物症之病態犯行難以自
    拔，是受刑人雖於前案犯行經本院判處罪刑，並宣告緩刑後
    ，再犯後案之竊盜罪，亦不能以此認定被告經前案罪刑暨緩
    刑之宣告後，逕認原宣告之緩刑難收其預期效果，而有執行
    刑罰之必要，或非經入監執行無以收儆懲或矯正之效。
四、綜上，聲請人依據刑事訴訟法第476 條、刑法第75條之1 第
    1 項第2 款聲請撤銷受刑人前案緩刑之宣告固非無據，惟經
    本院審酌前開各情，尚難認受刑人原宣告之緩刑難收其預期
    效果，而有執行刑罰之必要，此外，卷存證據亦無其他可認
    受刑人前案緩刑宣告難收預期效果之積極事證可供審酌，是
    認本件聲請應予駁回。
五、爰依刑事訴訟法第220 條規定，裁定如主文。
中　　華　　民　　國　　96　　年　　9 　　月　　20　　日
                  刑事第五庭法　官  黃潔茹
以上正本證明與原本無異。
如不服本裁定，應於送達後5 日內，向本院提出抗告狀。
                            書記官  柳瑞宗
中　　華　　民　　國　　96　　年　　9 　　月　　20　　日
